臺灣板橋地方法院民事判決　九十一年度訴字第四八九號
　　原　　　告　保證責任台北縣淡水第一信用合作社
　　法定代理人　麥勝剛
　　訴訟代理人　許建益
　　　　　　　　許錦燦
　　被　　　告　甲○○
　　　　　　　　丙○○
　　　　　　　　乙○○
　　法定代理人　胡惠茹
右當事人間請求返還房屋事件，本院判決如左：
    主    文
被告甲○○、胡惠茹應將門牌號碼台北縣中和市○○里○○路一九六巷七弄十二號五
樓及其頂樓如附圖所示增建部分之房屋遷讓返還原告。並應給付原告自民國九十年六
月六日起至返還前開房屋之日止，按月以新臺幣捌仟伍佰參拾陸元計算之損害金。
前項被告甲○○、胡惠茹返還房屋之履行期間為參個月。
原告其餘之訴駁回。
訴訟費用由被告甲○○、胡惠茹負擔三分之一，餘由原告負擔。
本判決第一項於原告以新臺幣壹拾貳萬壹仟元為被告甲○○、胡惠茹供擔保後得假執
行。
原告其餘假執行之聲請駁回。
    事    實
甲、原告方面：
  壹、聲明：求為判決：
    一、被告應將坐落台北縣中和市○○里○○路一九六巷七弄十二號五樓及其頂樓
        如附圖所示增建部分之房屋遷讓返還原告。
    二、被告應自民國九十年六月六日起至遷讓日止，按月給付原告新台幣（下同）
        一萬五千元。
    三、原告願供擔保請准宣告假執行。
  貳、陳述：
    一、緣坐落台北縣中和市○○里○○路一九六巷七弄十二號五樓及其頂樓如附圖
        所示增建部分之房屋（以下簡稱系爭房屋），係鈞院民事執行處八十八年度
        執公字第一六五三七號拍賣抵押物之強制執行事件標的物，經原告於九十年
        三月十三日得標，並已繳足價金，由鈞院發給不動產權利移轉證書，原告並
        於九十年六月六日辦妥所有權移轉登記完畢，原告為系爭房屋所有權人。
    二、被告甲○○係鈞院民事執行處八十八年度執公字第一六五三七號拍賣抵押物
        之強制執行事件債務人即訴外人林麗娟之前夫，拍定前即佔用系爭房屋，嗣
        系爭房屋所有權移轉登記於原告後，原告並無出租、借用之情形，而被告甲○○仍繼續佔用該房屋，乃無權占有。原告起訴前，曾多次派請所屬員工親
        自前往系爭房屋，告知無權占有者，請其遷讓系爭房屋，惟被告等均未應門
        或置之不理，並繼續佔用系爭房屋。原告僅得再寄發存證信函告知被告等，
        並指定夜間送達，以利通知被告等，然該函文等又遭退回。原告迫於無奈，
        乃在系爭房屋門口張貼公告，告知非法佔用者限期遷離，否則將依法訴追，
        然該公告張貼不久後即被撕毀，被告等亦若無其事，繼續占用系爭房屋。
    三、原告係所有權人，被告占有系爭房屋並無合法權源，均為無權占有，爰基於
        所有權人之物上請求權，請求被告等返還系爭房屋。
    四、被告等無權占有原告所有之系爭房屋並無合法權源，無法律上原因而受有相
        當於租金之利益，致原告受有損害，爰依民法不當得利之規定，請求返還被
        告等所受利益。原告按拍定總價計一百八十萬元，再依土地法第九十七條第
        一項規定，請求被告自九十年六月六日起至返還系爭房屋日止，按月給付相
        當於租金之不當得利一萬五千元。
    五、原告有去系爭房屋查看，根據鄰居表示被告甲○○、胡惠茹及他的子女均尚
        居住在該處，且去按電鈴時，房子裡面都有狗叫，表示裡面仍有人居住並飼
        養。
  參、證據：提出土地所權狀及建物所有權狀影本各一件、土地及建物登記簿謄本各
      一件、存證信函及回執影本各一件、本院九十年度通民執公字第０一七一０四
      號不動產權利移轉證書影本一件、照片彩色影本一份、公告地價網路電腦資料
      一份為證。
乙、被告方面：
    被告均未於言詞辯論期日到場，亦未提出準備書狀作何聲明或陳述。
丙、本院依職權調取本院八十八年度執公字第一六五三七號拍賣抵押物強制執行事件
    案卷，及向台北縣稅捐稽徵處中和分處函查系爭房屋九十年度核定之課稅現值若
    干。
    理    由
一、被告甲○○、丙○○、乙○○、胡惠茹均受合法通知，未於言詞辯論期日到場，
    查無民事訴訟法第三百八十六條各款所列情形，茲依原告之聲請，由其一造辯論
    而為判決。
二、原告主張於九十年三月十三日向本院拍賣標得系爭房屋及所坐落土地，並已繳足
    價金，由本院發給不動產權利移轉證書，原告於九十年六月六日辦妥所有權移轉
    登記完畢，為系爭房屋所有權人之事實，業據其提出與所述相符之土地所權狀及
    建物所有權狀影本各一件、土地及建物登記簿謄本各一件、本院九十年度通民執
    公字第０一七一０四號不動產權利移轉證書影本一件可稽，並經本院調取前開拍
    賣抵押物強制執行事件案卷查閱屬實，自堪信為真實。
三、原告主張被告甲○○、胡惠茹無權占有系爭房屋之事實，被告甲○○、胡惠茹均
    未到場或提出任何書狀爭執，另經本院調取八十八年度執公字第一六五三七號拍
    賣抵押物強制執行事件案卷查閱屬實，該民事執行案件之債務人為胡林麗娟，執
    行債權人即本件原告，債權人於八十九年一月十日下午二時四十分許會同本院至
    現場查封系爭房屋及所坐落土地，於查封當時，胡林麗娟之前夫即被告甲○○在
    場，並表示系爭房屋於查封當時係由被告甲○○居住於主臥房，其餘二個房間是
    分別由被告甲○○之弟與其妹即被告胡惠茹住用，並無約定住用之終期，亦係無
    償住用等情，此有附卷於前開執行案卷內之查封筆錄可稽，原告主張被告甲○○
    、胡惠茹無權占有系爭房屋乙節，應堪採信。從而，原告主張依據民法物上請求
    權規定，請求被告甲○○、胡惠茹應遷讓返還系爭房屋，自屬有據。
四、另按請求返還所有物之訴，應以現在占有該物之人為被告，而民法第七百六十七
    條所謂占有，係指同法第九百四十條之直接占有及第九百四十一條之間接占有而
    言，並不包括第九百四十二條所定輔助占有之情形在內。本件原告雖主張被告丙○○、乙○○亦無權占有系爭房屋，然依據原告所提出被告丙○○、乙○○之戶
    籍謄本所示，該二人均為被告胡惠茹之女，被告丙○○係七十六年二月二十日出
    生，被告乙○○為七十八年三月二十六日出生，現年不過分別為十五歲、十三歲
    ，應係受被告胡惠茹之指示而共同居住於系爭房屋內，非獨立生活，而為被告胡
    惠茹之占有輔助人，而非真正占有人，且原告亦於本院表明無法證明被告丙○○
    、乙○○二人有何獨立占有系爭房屋之原因。故原告一併請求被告丙○○、乙○○交還系爭房屋，及按月給付相當於租金之不當得利，顯非正當，應予駁回。
五、承上所述，被告甲○○、胡惠茹使用系爭房屋既屬無權占有，而無權占用他人之
    物，自占有人方面，依社會通念可能獲得相當於租金之利益（最高法院六十一年
    台上字第一六七五號判例參照），就權利人而言，如無反證，其所受損害自與租
    金相當，兩者同以租金數額為據（最高法院五十八年度台上字第三七一七號判決
    參照），是原告基於不當得利返還請求權請求被告甲○○、胡惠茹返還相當於租
    金損害之不當得利，及自原告取得系爭房屋所有權之日起至被告甲○○、胡惠茹
    返還系爭房屋日止，按月給付相當於租金之利益，自無不合。又被告無權占用系
    爭房屋，其損害金之計算標準，仍應參酌土地法第一百零五條、第九十七條第一
    項之規定計算較為客觀公允（最高法院八十一年度臺上字第三三九號判決意旨參
    照），土地法第九十七條規定：「城市地方房屋之租金，以不超過土地及其建築
    物申報總價額年息百分之十為限」，所謂土地之總價額，依土地法施行法第二十
    五條規定，土地價額依法定地價，而法定地價，依土地法第一百四十八條規定，
    係土地所有人依該法規定所申報之地價，在平均地權條例施行區域，依平均地權
    條例第十四條、第十六條規定，主管機關每三年應重新規定地價一次，舉辦規定
    地價或重新規定地價時，土地所有權人未於公告期間申報地價者，以公告地價百
    分之八十為其申報地價。查本件系爭房屋所坐落土地並無申報地價，八十九年度
    公告地價為每平方公尺一萬二千九百元，有原告所提出之公告地價網路電腦資料
    一份可憑，則申報地價應為每平方公尺一萬零三百二十元。系爭房屋（包括頂樓
    增建部分）九十年度課稅現值為二十五萬九千四百元，有台北縣稅捐稽政處中和
    分處九十一年四月八日北稅中二字第０九一００一三五三八號函一份附卷足徵，
    則自九十年六月六日起至遷讓返還系爭房屋日止，按年息百分十之計算之每月法
    定租金額為一萬七千一百二十六元元（即土地總面積乘以每平方公尺之法定地價
    乘以年息百分之十，再除以十二月，[(10,320×174)  +259,400  ]×10%÷12＝
    17126，元以下四捨五入），至於原告主張應依其所拍定之系爭房屋與所坐落土
    地之總價格共一百八十萬元為計算損害金之標準云云，於法則有未合。又土地法
    第九十七條所稱「申報總價額年息百分之十為限」，乃指租金之最高限額而言，
    並非必須照申報價額年息百分之十計算，尚須斟酌基地及建築物之位置、工商繁
    榮之程度，承租人利用基地即建築物之經濟價值及所受利益等項，並與鄰地租金
    相比較，以為決定。查系爭房屋位於中和市○○路巷弄內，使用分區為住宅區，
    土地位置尚可，面臨四至六米社區道路、附近為中密度分布之住宅、民生便利性
    可，此有附於前開民事執行案卷內之系爭房屋與土地之不動產鑑定報告及所附照
    片可憑，本院審酌系爭房屋所在位置、工商業繁榮程度，與被告甲○○、胡惠茹
    利用該屋之經濟價值，暨原告所受損害等相關情狀，認以法定地價年息百分之五
    為適當，相當於每月一萬零二百七十五元（17126×5/10＝8563），則原告請求
    被告甲○○、胡惠茹二人共同按月給付八千五百六十三元之請求，為有理由。逾
    此範圍之請求，則無理由。
四、綜上所述，本件原告依民法第七百六十七條規定，請求被告甲○○、胡惠茹自系
    爭房屋遷出，將房屋返還原告；及依民法第一百七十九條規定，請求被告甲○○
    、胡惠茹自九十年六月六日起至遷讓交還房屋之日止，按月給付八千五百六十三
    元，洵屬正當，應予准許；逾此部分之請求，則屬無據，應予駁回。又上開准許
    被告甲○○、胡惠茹遷讓房屋及返還不當得利部分，原告陳明願供擔保請求宣告
    假執行，於法並無不合。至原告請求被告丙○○、乙○○遷讓返還房屋及返還不
    當得利敗訴部分，其假執行之聲請已失所附麗，應併駁回。又關於被告甲○○、
    胡惠茹遷讓房屋部分，被告甲○○於查封時陳明自七十七年起佔用，其既占用系
    爭房屋多年，非予相當期間難以覓屋他遷，是酌定三個月為命被告甲○○、胡惠
    茹遷讓房屋之履行期間，以資兼顧。
五、結論：本件原告之訴為一部有理由，一部無理由，依民事訴訟法第三百八十五條
    、七十九條但書、第三百九十二條、第三百九十六條第一項，判決如主文。
中　　　華　　　民　　　國　　九十一　　年　　　七　　　月　　　五　　　日
                              臺灣板橋地方法院民事第四庭
~B法　　　官　陳翠琪
右為正本係照原本作成
如對本判決上訴，須於判決送達後二十日內向本院提出上訴狀
中　　　華　　　民　　　國　　九十一　　年　　　七　　　月　　　八　　　日
~B法院書記官　陳蒼仁
